臺灣橋頭地方法院刑事判決　　　　　　　 110年度易字第26號
　
公　訴　人　臺灣橋頭地方檢察署檢察官
被　　　告　陳泰羽



被　　　告　林柏翰


　
上列被告因毀棄損壞等案件，經檢察官提起公訴（109 年度偵字
第9671號），及移送併案（109年度偵字第13739號），本院判決
如下：
    主  文
陳泰羽共同犯毀損他人物品罪，處拘役肆拾日，如易科罰金，以
新臺幣壹仟元折算壹日。
林柏翰共同犯毀損他人物品罪，處拘役貳拾日，如易科罰金，以
新臺幣壹仟元折算壹日。
    事  實
一、陳泰羽於民國108 年間受真實姓名年籍不詳綽號「黑狗」之
    委託，代為處理與施美蓮（更名為施依淳）間之金錢糾紛，
    因施美蓮未能償還債務，陳泰羽心生不滿，遂與林柏翰謀議
    欲至施美蓮住處潑漆討債，由林柏翰於108 年9月6日晚間某
    時許，在臺南市安平區某處，先向不知情之歐振玄借得車牌
    號碼000-0000號黑色自小客車。陳泰羽、林柏翰及真實姓名
    年籍不詳綽號「阿成」之成年男子共同基於毀損他人物品及
    恐嚇危害安全之犯意聯絡，於108年9月7日凌晨2時14分許，
    駕駛上開車輛至施美蓮住處前（高雄市橋頭區，地址詳卷，
    房屋登記為其母施張春花名義），持預先購買之紅色油漆，
    對住處大門週圍及地面、停放之機車3台（機車1台登記為施
    張春花名義、1台登記為施美蓮名義、1台為施美蓮持有而登
    記為其夫名義。車牌號碼均詳卷）潑灑，致上開住處外觀及
    機車等均染上大片紅漆，難以除去，失去美觀功能，足以生
    損害於施美蓮（施張春花已撤回毀損告訴），並以此加害生
    命、身體之事恐嚇施美蓮，使施美蓮心生畏懼，致生危害於
    安全。嗣施美蓮報警處理，經警調閱監視器畫面循線查悉上
    情。
二、案經施美蓮訴由高雄市政府警察局岡山分局報告臺灣橋頭地
    方檢察署檢察官偵查起訴，並移送併案審理。
    理  由
壹、證據能力：
    刑事訴訟法第159條之5規定，被告以外之人於審判外之陳述
    ，雖不符前4 條之規定，而經當事人於審判程序同意作為證
    據，法院審酌該言詞陳述或書面陳述作成時之情況，認為適
    當者，亦得為證據。本判決所引用各項被告以外之人審判外
    言詞或書面陳述，性質上雖屬傳聞證據，然審酌此等陳述作
    成時之外部情況並無不當，復經檢察官、被告二人均表示同
    意有證據能力，乃認作為證據應屬適當，自得採為認定事實
    之依據。
貳、實體部分：
一、認定犯罪事實所憑之證據及理由：
(一)訊據被告陳泰羽否認有潑油漆、恐嚇行為，辯稱：林柏翰向
    我催討債務，我告以我如討回施美蓮所欠債務，就可還他，
    之後我酒醉，我未前往潑油漆等語。被告林柏翰於偵查中雖
    坦承上開全部犯行，但於本院審理時僅坦承於上開時地潑油
    漆之毀損犯行，辯稱：我沒有恐嚇的意思云云。
(二)經查:
  1.被告林柏翰與被告陳泰羽、「阿成」三人於上開時地，共同
    以紅色油漆，對告訴人施美蓮住處大門週圍及地面、停放之
    機車潑灑，致上開住處外觀及機車等均大片染紅漆而難以除
    去，而犯有毀損、恐嚇之犯罪事實，業據被告林柏翰於偵查
    中坦承有潑油漆毀損、恐嚇犯行，並經告訴人施美蓮於警詢
    指訴其住處遭潑油漆致其心生害怕等情甚詳，復據證人歐振
    玄證述：被告林柏翰向我借用上開車輛等語，又有現場照片
    、監視器畫面擷取照片、遠通電收股份有限公司函附之車牌
    號碼000-0000號自小客車於108年9月7日之車輛通行明細各1
    份佐證。
  2.被告陳泰羽雖否認有潑漆毀損、恐嚇犯行，並辯稱：陳俊良
    可以證明當日我並未前往潑漆云云。惟證人陳俊良雖於本院
    審理時證稱：我沒有記日期，但我幾乎天天過去陳泰羽住處
    找他，他不可能去潑油漆等語。本院審酌證人陳俊良於本院
    作證之時日為110年5月5日，距離本件潑漆之日即108年9月7
    日，相隔已將近2 年，則證人陳俊良既證稱其未記日期情形
    下，如何能確定被告陳泰羽未於108 年9月7日凌晨前往潑漆
    ？又被告林柏翰於本院審理時以證人身分證稱：被告陳泰羽
    有共同前往潑漆等情，本院審酌林柏翰既為共犯之一，迄今
    仍為被告陳泰羽的好友，卻為上開不利於被告陳泰羽之陳述
    ，其證述為可採。再參以告訴人施美蓮於警詢指訴：案發前
    1 日，其有接獲被告陳泰羽來電告知會請人至其住處處理債
    務，翌日即發現其住處遭潑灑紅漆等語。又被告陳泰羽所申
    辦之手機門號0000000000行動電話基地台位置於108 年9月7
    日凌晨1 時許出現在告訴人施美蓮上開住處附近，有門號申
    設人資料、網路行動歷程記錄1 份可證，更足認被告陳泰羽
    因告訴人施美蓮未能如其所願清償債務，心生不滿，才找被
    告林柏翰等人共同至告訴人施美蓮住處潑漆，被告陳泰羽所
    辯未共同前往潑漆云云，無法採信。
  3.又被告二人與「阿成」者，對告訴人施美蓮住處周圍、機車
    潑灑紅色油漆，致上開住處外觀及機車等均大片染色難以除
    去，失去美觀功能，有現場照片可證。而告訴人施美蓮於警
    詢指稱：上開損失約15萬元（新台幣）等語，參以該潑漆行
    為造成住處大門、機車等覆蓋大面積的紅色油漆，已減損其
    外觀、美觀之效用，自屬毀損行為，足以生損害於施美蓮。
    再觀諸現場照片，在他人住宅大門、地面、機車，潑灑狀似
    血水之紅色油漆，依一般社會通念，顯具有警告意味，隱喻
    遭潑漆之他人之生命、身體可能遭受一定之災害，當屬加害
    他人之惡害通知。則被告陳泰羽在潑漆前一日既因不滿告訴
    人施美蓮未妥善處理債務，表示將請人至其住處處理債務，
    則告訴人施美蓮在與被告陳泰羽有處理債務糾紛情事下，其
    住處遭潑灑紅漆，因而於警詢中陳稱：有因此事感到害怕等
    語。顯見被告二人上開潑紅色油漆之毀損行為，已使當時在
    住處內之告訴人施美蓮心因生命、身體受脅而生畏懼，致生
    危害於安全，被告二人此部分所為自屬恐嚇告訴人施美蓮行
    為無疑，辯稱無恐嚇告訴人施美蓮犯行云云，均無法採信。
  4.綜上，本案事證明確，被告二人上開共同恐嚇及毀損犯行，
    已堪認定。
三、論罪科刑:
(一)論罪:
    被告陳泰羽、林柏翰所為，均係犯刑法第305 條之恐嚇危害
    安全罪、第354 條之毀損他人物品罪。被告陳泰羽、林柏翰
    與「阿成」間，有犯意聯絡及行為分擔，應論以共同正犯。
    又以一行為同時觸犯恐嚇危害安全罪、毀損他人物品罪，為
    想像競合犯，請依刑法第55條規定，應從一重之毀損他人物
    品罪論斷。
(二)量刑:
    審酌被告陳泰羽因受託處理與告訴人施美蓮債務糾紛，索債
    未果，不思以理性溝通，竟邀同被告林柏翰共同前往上址，
    以潑漆方式恐嚇，造成告訴人施美蓮財物損失及心中恐懼，
    足認被告二人欠缺法治觀念，惟念被告二人嗣後已另與撤回
    告訴之施張春花以賠償10萬元達成調解（如後述不另為不受
    理諭知部分），對告訴人施美蓮部分，亦有和解之意，但因
    告訴人施美蓮至國外未返，始無法與之和解，再參以被告陳
    泰羽為立於事主之地位，復否認犯行之態度，而被告林柏翰
    坦承潑漆毀損犯行，其情節輕於被告陳泰羽，兼衡被告二人
    各自於本院審理中所陳之智識程度與家庭經濟狀況，被告陳
    泰羽前有違反槍砲彈藥刀械管制條例罪，被告林柏翰有交通
    過失傷害罪，分別經判處罪刑，現各尚在緩刑期間之前科素
    行，有高等法院被告前案紀錄表可證，分別量處如主文第一
    、二所示之刑，並均諭知易科罰金之折算標準。
四、不另為不受理及無罪之諭知部分：
    公訴意旨另認：被告二人在上開住家門口潑灑紅色油漆犯行
    ，足生損害於告訴人施張春花並致生恐害，因認被告二人對
    告訴人施張春花亦同時涉犯毀損他人物品罪嫌、恐嚇罪嫌。
    查：
(一)毀損施張春花之物品部分:
    按告訴乃論之罪，告訴人於第一審辯論終結前，得撤回其告
    訴；告訴乃論之罪，其告訴經撤回者，應諭知不受理之判決
    ，刑事訴訟法第238條第1項、第303條第3款分別定有明文。
    經查，檢察官認被告二人此部分犯行均係涉犯刑法第354 條
    之毀損他人物品罪嫌，惟依同法第357 條之規定，須告訴乃
    論。被告二人與告訴人施張春花達成調解，告訴人施張春花
    並撤回對被告二人之告訴，有本院調解筆錄、刑事撤回告訴
    狀在卷可證，被告二人此部分犯行，本均應逕諭知不受理之
    判決，惟公訴人起訴書所載此部分犯罪事實與前揭有罪科刑
    部分，有裁判上一罪之想像競合關係，爰不另為不受理之諭
    知。
(二)恐嚇施張春花部分:
    被告二人均否認有此恐嚇犯行，辯稱：不認識施張春花等語
    。經查：被告二人雖有前述潑油漆之行為，惟並不認識施張
    春花，亦不知施張春花住在該住處或所潑漆之物品如住屋、
    機車為施張春花所有之事。告訴人施張春花於警詢中亦稱：
    不認識潑漆之人，不知何人潑漆，之前亦不知施美蓮與人有
    糾紛等情。本院認被告二人之潑漆行為在凌晨2 時許為之，
    之前未與施張春花有任何接觸，且潑油漆目的係要恐嚇告訴
    人施美蓮，並非對施張春花為恐嚇，雖依一般社會通念，潑
    紅漆具有警告意味，但被告二人主觀上並無對施張春花為加
    害惡害通知，而施張春花事前亦不知被告陳泰羽與告訴人施
    美蓮間有債務糾紛，又未與被告二人為任何接觸，故被告二
    人所辯無恐嚇施張春花之犯行，應為可信。被告人所涉恐嚇
    施張春花部分犯行，應屬不能證明，原應為無罪之諭知，惟
    公訴人起訴書所載此部分犯罪事實與前揭有罪科刑部分，有
    裁判上一罪之想像競合關係，爰不另為無罪之諭知。
據上論斷，應依刑事訴訟法第299條第1項前段，判決如主文。
本案經檢察官陳靜宜偵查起訴及移送併案，由檢察官廖姵涵、王
聖豪到庭執行職務。
中    華    民    國   110    年    9     月    27    日
                  刑事第一庭   法  官  簡色嬌
以上正本證明與原本無異。
如不服本判決應於收受送達後20日內向本院提出上訴書狀，並應
敘述具體理由；如未敘述上訴理由者，應於上訴期間屆滿後20日
內向本院補提理由書（均須按他造當事人之人數附繕本）「切勿
逕送上級法院」。
中    華    民    國   110    年    9     月    27    日
                               書記官  李憶如
　
附錄本案判決適用法條：
刑法第305條
以加害生命、身體、自由、名譽、財產之事恐嚇他人，致生危害
於安全者，處 2 年以下有期徒刑、拘役或 9 千元以下罰金。
　
刑法第354條
中華民國刑法第354條
毀棄、損壞前二條以外之他人之物或致令不堪用，足以生損害於
公眾或他人者，處 2 年以下有期徒刑、拘役或 1 萬 5 千元以
下罰金。